【裁判字號】    99,上訴,367
【裁判日期】    990415
【裁判案由】    偽造文書等
【裁判全文】
臺灣高等法院刑事判決                 99年度上訴字第367號
上  訴  人
即  被  告  乙○○
選任辯護人  林健智律師
上列上訴人因偽造文書等案件，不服臺灣宜蘭地方法院98年度訴
字第534號，中華民國98年12月8日第一審判決（起訴案號：臺灣
宜蘭地方法院檢察署98年度偵字第3205號、第4306號），提起上
訴，本院判決如下：
    主  文
上訴駁回。
    事  實
一、乙○○自民國94年1月1日起至98年4月1日止，擔任群益證券
    股份有限公司（下稱群益公司）宜蘭分公司（址設於宜蘭縣
    宜蘭市○○路○段45號）業務員，以受客戶委託買賣股票、
    基金、期貨等為其業務，係從事業務之人，於96、97年間因
    自身投資失利，遭地下錢莊業者催債，情急之下，竟基於意
    圖為自己不法所有之單一行為決意，自96 年11月間起至97
    年1月14日止，收取其業務上因客戶丙○○為委託其購買基
    金、股票而於附表一所載時間，分次交付之現金後，於97年
    1月下旬某日，在上開分公司，將其中新台幣（下同）99萬
    元侵占入己。其後乙○○為掩飾犯行，另行基於行使偽造私
    文書之單一行為決意，自96年12月7日起至98年2月間，在群
    益公司其辦公室內，以電腦文書程式接續偽造群益公司客戶
    購買基金明細表5張、群益公司對帳單3張、元大投信基金綜
    合對帳單2張、群益證券（香港）有限公司綜合成交單及結
    單2張寄交丙○○而行使之，致丙○○誤信乙○○已有依委
    託購買基金、股票，致生損害於群益公司、元大投信股份有
    限公司及丙○○之權益，嗣因丙○○核對基金明細表發覺有
    異，向群益公司查詢後，始知上情。
二、乙○○另基於意圖為自己不法之所有，於97年3月5日，收取
    其業務上自客戶甲○○為委託其購買安聯人壽保險股份有限
    公司（下稱安聯保險公司）所販售之超優勢年金保險而交付
    之30萬元後，施即於群益宜蘭分公司將該筆30萬元侵占入己
    。又為掩飾犯行，另行基於行使偽造私文書之犯意，於其後
    數日內某日，在群益宜蘭分公司辦公室內，以電腦文書程式
    偽造臺灣中小企業銀行97年3月6日匯款申請書及安聯保險有
    限公司預收第一次保險費相當額送金單，並於97年3月21 日
    前後某日，在宜蘭市○○路46號持以交付甲○○而行使之，
    致甲○○誤信乙○○有依委託為其購買保險，致生損害於臺
    灣中小企業銀行及安聯保險公司及甲○○之權益，嗣因甲○○因急需用錢，向群益公司詢問保險解約之事時，經群益公
    司告知其並未投保，始悉上情。
三、案經丙○○、甲○○訴請臺灣宜蘭地方法院檢察署檢察官偵
    查起訴。
    理  由
壹、證據能力部分：
    本件所引用之被告以外之人於審判外之供述或非供述證據，
    因公訴人、被告及辯護人於本案言詞辯論終結前，均未就本
    院所採之以下各項供述及非供述證據主張不得為證據，並表
    示對公訴人所列證據之證據能力無意見，本院復審酌各該證
    據作成時之情況，認為均屬適當，是本案經調查之前述證據
    均有證據能力，又其餘所用非屬供述證據部分，既未有傳聞
    法則之適用，復查無違法取證之情事存在，自得作為證據。
貳、實體方面：
一、前開犯罪事實，業據被告乙○○迭於偵查、原審及本院審理
    時均坦承不諱，核與證人即告訴人丙○○、甲○○於檢察官
    偵查中及原審中之證述情節相符，並有證人丙○○所提群益
    公司客戶購買基金明細表5張、群益公司對帳單3張、元大投
    信基金綜合對帳單2張、群益證券（香港）有限公司綜合成
    交單及結單2張、被告收取現金簽收單等影本（見98年度他
    字第516號卷第6至17、44、45頁），及證人甲○○所提臺灣
    中小企業銀行匯款申請書及安聯保險公司預收第一次保險費
    相當額送金單等影本（見98年度他字第729號卷第4、5頁）
    附卷可參。又前開證人所提群益公司名義文書及安聯保險公
    司名義文書經送請群益公司、安聯保險公司鑑定後，均係偽
    造之文書，有群益公司98年7月13日群宜蘭字第0980004746
    號函（見98年度他字第516號卷第23至36頁）、安聯保險公
    司98年8月25日安總字第0980960號函（見98年度他字第729
    號卷第15頁）附卷可稽，足認被告乙○○上開出於任意性之
    自白核與事實相符。綜上所述，本件事證明確，被告犯行堪
    以認定，應依法論科。至於被告之選任辯護人以被告係為應
    付地下錢莊業者之催債，情急之下所為之前開犯行，應論以
    包括一罪云云置辯，然查被告於本院審理時自承：「我收丙○○的錢，挪用的金額是99萬，是在公司被錢莊的人追債，
    只好在公司挪用被害人的錢，大概是97年1月間挪用的，我
    沒記得實際的時間，大約是在97年1月14日之後，吳小姐來
    公司跟我拿明細表對帳單，我情急之下，用電腦製作列印下
    來給他，我是分次給他。97年3月5日，甲○○所交付的30萬
    元，我挪用錢交給錢莊的人還債，為了取信甲○○，偽造臺
    灣中小企銀的匯款申請書、安聯保險公司第一次保險費相當
    金額送金單，也是在公司偽造的，時間是在3月5日以後的數
    日。」等語（見本院99年4月1日審判筆錄第7頁），足見被
    告之行使偽造私文書及業務侵占之犯行，係分別起意，顯然
    犯意各別，且行為互殊，是被告之選任辯護人所辯容有誤會
    ，併予說明。
二、核被告就前開犯罪事實一、二所為，係犯刑法第216條、第
    210條行使偽造私文書罪、第336條第2項業務侵占罪。被告
    於偽造私文書後復持以行使，其偽造私文書之低度行為為行
    使之高度行為所吸收，不另論罪，又被告於附表二所示文書
    上偽造之印文，係屬偽造私文書之部分行為，亦不另論罪。
    被告關於犯罪事實一之多次業務侵占犯行，係基於同一不法
    目的，對於同一被害人丙○○因購買金融商品所交付金錢予
    以侵占入己，且於事後為避免遭被害人丙○○發覺，因而偽
    造對帳資料多紙，顯係於一目的下，利用同一犯罪機會接續
    為之，為接續犯。被告所犯上開行使偽造私文書2罪及業務
    侵占罪2罪，犯意各別，行為互殊，應予分論併罰。
三、原審同上認定，援引刑法第216條、第210條、第219條、第
    336條第2項、第51條第5款，刑法施行法第1條之1第1項、第
    2項前段，並審酌將其自客戶處收取之款項，竟因自身經濟
    狀況，遂將之侵占入己，且事後為掩飾犯行，竟偽造對帳單
    據欺騙被害人，雖事後坦承犯行，惟迄今未與被害人達成和
    解，賠償損害等一切情狀，就被告上開所犯業務侵占罪2罪
    ，分別量處有期徒刑8月、7月，所犯行使偽造私文書罪2罪
    ，分別量處處有期徒刑4月、3月，定應執行有期徒刑1年5月
    ；另沒收部分，就被告於附表二所示文書上偽造之印文，依
    刑法第219條規定，不問屬於犯人與否均宣告沒收。被告上
    訴意旨略以：「伊知道做錯，想要與告訴人和解，但無法應
    告訴人之要求一次清償，希望分期，請求從輕量刑，給予自
    新機會。」等語。惟查：本件被告乙○○之犯罪動機係因其
    投資失利，遭地下錢莊業者催債，而將自客戶即告訴人丙○○、甲○○業務上收取之款項予以侵占，且為掩飾犯行，事
    後又偽造對帳單欺騙告訴人等，所侵占之款項共計達129萬
    元，且自案發迄今已1年，未見被告提出具體還款計畫，抑
    或賠償分文以彌補告訴人丙○○、甲○○之損失，業據告訴
    人丙○○、甲○○於本院99年4月1日審理時供述在卷（見本
    院99年4月1日審理筆錄第8頁），被告現雖經濟及身體狀況
    均不佳，惟本院另須兼顧告訴人等儲蓄金錢本屬不易，尤以
    告訴人丙○○領有身心障礙手冊等因素，認被告所持上訴理
    由，仍不足作為本院減輕其刑度或給予緩刑之理由。原審認
    事用法，核無違誤，量刑亦屬妥適，自應駁回被告之上訴。
據上論斷，應依刑事訴訟法第368條，判決如主文。
本案經檢察官邱美育到庭執行職務。
中    華    民    國    99    年    4     月    15    日
                  刑事第十七庭  審判長法  官  王聰明
                                      法  官  陳憲裕
                                      法  官  黃雅芬
以上正本證明與原本無異。
如不服本判決，應於收受送達後10日內向本院提出上訴書狀，其
未敘述上訴之理由者並得於提起上訴後10日內向本院補提理由書
（均須按他造當事人之人數附繕本）「切勿逕送上級法院」。
                                      書記官  鄭雅云
中    華    民    國    99    年    4     月    15    日
附表一
┌──┬──────────┬───────┬───────┐
│編號│ 委託購買之金融商品 │被害人丙○○交│被告侵占之金額│
│    │                    │付之金額、時間│              │
├──┼──────────┼───────┼───────┤
│一  │荷銀俄羅斯股票基金  │96年11月某日時│    20萬元    │
│    │                    │交付現金20萬元│              │
├──┼──────────┼───────┼───────┤
│二  │富達基金韓國基金    │96年12月10日交│    14萬元    │
│    │                    │付現金15萬元  │              │
├──┼──────────┼───────┼───────┤
│三  │富達基金新興市場基金│96年12月7日交 │    5萬元     │
│    │                    │付現金5萬元   │              │
├──┼──────────┼───────┼───────┤
│四  │元大公用能源效率基金│96年10月30日交│    30萬元    │
│    │                    │付現金40萬元  │              │
├──┼──────────┼───────┼───────┤
│五  │香港股票            │97年1月14日交 │    30萬元    │
│    │                    │付現金30萬元  │              │
├──┴──────────┴───────┼───────┤
│                                          │侵占金額總計99│
│                                          │萬元          │
└─────────────────────┴───────┘
附表二
┌──┬──────────────────────┐
│編號│          應  沒  收  之  物                │
├──┼──────────────────────┤
│一  │群益公司客戶購買基金明細表上偽造之群益公司圓│
│    │戳章印文壹枚（參見98年度他字第516號卷第7頁）│
├──┼──────────────────────┤
│二  │元大投信基金綜合對帳單上偽造之公司章印文貳枚│
│    │（參見第98年度他字第516號卷14、15頁）       │
├──┼──────────────────────┤
│三  │群益證券（香港）有限公司綜合成交單及結單上偽│
│    │造之群益香港結算處圓戳章印文壹枚（參見98年度│
│    │他字第516號卷第16頁）                       │
├──┼──────────────────────┤
│四  │臺灣中小企業銀行匯款申請書上偽造之臺灣中小企│
│    │業銀行圓戳章印文及群益公司圓戳章印文各壹枚（│
│    │參見98年度他字第729號卷第4頁）              │
├──┼──────────────────────┤
│五  │安聯保險公司預收第一次保險費相當額送金單上偽│
│    │造之安聯保險公司章印文及總經理欄之印文各壹枚│
│    │（參見98年度他字第729號卷第5頁）            │
└──┴──────────────────────┘
附錄：本案論罪科刑法條全文
刑法第216條
行使第210條至第215條之文書者，依偽造、變造文書或登載不實
事項或使登載不實事項之規定處斷。
刑法第210條
偽造、變造私文書，足以生損害於公眾或他人者，處5年以下有
期徒刑。
刑法第336條第2項
對於業務上所持有之物，犯前條第1項之罪者，處6月以上5年以
下有期徒刑，得併科3千元以下罰金。

司法院資訊處製作；財團法人民間司法改革基金會備份。
